# 求教，关于企业合并中免税合并会计处理中调整分录的疑问

提问人：aooooo 时间：2013-09-05 16:25:00
【例题1·计算题】A公司与相关公司的所得税率均为25%，A公司有关企业合并的资料如下： 　　（ 1 ） 2012 年 3 月，A公司与B公司控股股东W公司签订协议，协议约定：A公司向W公司定向发行20 000万股本公司股票，以换取W公司持有B公司80%的股权。A公司定向发行的股票按规定为每股 5 元，双方确定的评估基准日为 2012 年 4 月 30 日。 B公司经评估确定 2012 年 4 月 30 日的可辨认净资产公允价值（不含递延所得税资产和负债）为30 000万元。A公司该并购事项于 2012 年 5 月 10 日经监管部门批准，作为对价定向发行的股票于 2012 年 6 月 30 日发行，当日收盘价每股5.25元。A公司于 6 月 30 日起主导B公司财务和经营政策。以 2012 年 4 月 30 日的评估值为基础，B公司可辨认净资产于 2012 年 6 月 30 日的账面价值为96 030万元（其中股本为15 000万元、资本公积为72 000万元、盈余公积为 3000 万元、未分配利润为 6030 万元）。 　　可辨认净资产的公允价值为128 100万元（不含递延所得税资产和负债），其差额 32 070 万元为下列事项造成： 项目： 账面价值 公允价值 评估差额 存货 1 000 2 000 1 000 应收账款 9 000 8 000 －1 000 固定资产 10 000 22 000 12 000 无形资产 0 21 070 21 070 或有负债 0 1 000 1 000 合计 20 000 52 070 32 070 　　上述或有负债为B公司因未决诉讼案件而形成的，B公司预计该诉讼不是很可能导致经济利益流出企业，但是如果败诉确定赔偿金额为1 000万元，故B公司未确认预计负债。上述资产、负债计税基础与按历史成本计算的账面价值相同。 A公司向W公司发行股票后，W公司持有A公司发行在外的普通股的9%，不具有重大影响。A公司在此项交易前与W公司无关联方关系。A公司为核实W公司的资产负债，支付评估费用 60 万元；A公司为发行股票支付佣金手续费 800 万元。
这道题编制的调整分录是这样的 借：存货　　　　1 000 　　　　固定资产　　　　　 12 000 　　　　无形资产21 070 　　　　递延所得税资产　　　　 500 （2 000×25%） 　　　　贷：应收账款　　　　　　1 000 　　　　　　预计负债1 000 　　　　　　递延所得税负债　　 8517.5（34070×25%） 　　　　　　资本公积　　　　24 052.5 　　借：
股本　　　　　　　15 000 　　　　资本公积　　　　96 052.5（72 000＋24 052.5） 　　　　盈余公积　　　　　 3 000未分配利润　　　　 6 030 　　　　商誉　　　　　　　 8 934 　　　　贷：长期股权投资　　 105 000 　　　　　　少数股东权益　　24 016.5（120082.5×20%） 然后有另一道类似的例题也是免税合并 2010 年 6 月 30 日，A公司以下列资产和自身权益工具500 万股普通股（每股面值为l元）作为对价支付给B公司的原股东C公司，取得了B公司70%的股权。对价资产资料如下：
项目
账面价值
公允价值
作为投资性房地产的一宗土地使用权
原值 800 万元，已摊销 100 万元
1200
作为自用的一宗土地使用权
原值为 500 万元，已摊销 50 万元
1050
普通股市场价格为每股 6 元，A公司和C公司无关联方关系，被购买方B公司在 2010 年 6 月 30 日有关资产、负债情况如下表所示：
资产负债表（简表） 2010 年 6 月 30 日
单位：万元 项目B公司账面价值公允价值资产：货币资金 270270 应收账款1 2001 200存货 153270 长期股权投资1 2902 280固定资产1 8003 300无形资产 300900 商誉 00 资产总计5 0138 220负债和所有者权益：　　　　短期借款1 3501 350应付账款180180 其他应付款 180180 负债合计1 7101 710股本1 500　　资本公积 900 　　盈余公积 300 　　未分配利润 603 　　所有者权益合计3 3036 510 B公司的股东对出售B公司股权选择采用免税处理。B公司各项可辨认资产、负债在合并前账面价值与其计税基础相同。各公司适用的所得税税率均为25%。 　　　要求：编制购买方在购买日合并资产负债表中的抵销分录 调整分录是这样的 借：存货 117 长期股权投资 990 固定资产 1500 无形资产 600 贷：资本公积 3207 计算购买日的合并商誉 　　递延所得税负债＝ 3 207×25%＝801.75（万元） 　　合并商誉＝5 250－（6 510－3 207×25%）×70%＝1254.225（万元） 　　借：股本　　　　 1 500 　　　　资本公积 4 107（ 900 ＋3 207） 　　　　盈余公积　　　 300 　　　　未分配利润　　 603 　　　　商誉1254.225〔5 250－（6 510－3 207×25%）×70%〕 　　　　贷：长期股权投资　　　5 250 　　　　　　少数股东权益1712.475〔（6 510－3 207×25%）×30%〕 　　　　　　递延所得税负债　　　801.75 问题是：免税合并调整分录的资本公积到底要不要调整递延所得税影响，为什么同样一个类型的题目两种方法出来的答案是不一致的，到底应该用哪一个？？

回答人：chenyiwei
在非同一控制下企业合并中，被购买方的各项可辨认资产、负债在购买方的合并报表层面的初始计量金额与计税基础存在应纳税暂时性差异的，在被购买方合并报表层面均应就此确认递延所得税负债。无论采用何种具体的合并过程，最终合并报表中均应体现出该项处理效果。

提问人：aooooo 时间：2013-09-06 10:27:30
也就是说调整分录和抵消分录只对报表负责就可以了，只要是合并出来的数据是正确的具体形式两种都可以的？ 感觉从理解上来说第二种方式更好一些

回答人：chenyiwei
最关键的是要结果正确，尤其是现在的实体理论下。相对而言合并过程已经没有像过去那么重要，当然还是应当尽可能保证合并报表编制过程的逻辑性。